最高法院刑事判決　　　　　　九十六年度台上字第二二一一號
上　訴　人　甲○○
　　　　　　　　　　號（
選任辯護人　李靜怡律師
上　訴　人　乙○○
　　　　　　　　　　（
選任辯護人　江雍正律師
　　　　　　許乃丹律師
　　　　　　吳建勛律師
上列上訴人等因違反毒品危害防制條例案件，不服台灣高等法院
高雄分院中華民國九十六年一月三十一日第二審判決（九十五年
度上訴字第一七九三號，起訴案號：台灣高雄地方法院檢察署九
十四年度偵字第二八八六三號），提起上訴，本院判決如下：
    主  文
上訴駁回。
    理  由
按刑事訴訟法第三百七十七條規定：上訴於第三審法院，非以判
決違背法令為理由，不得為之。是提起第三審上訴，應以原判決
違背法令為理由，係屬法定要件。如果上訴理由狀並未依據卷內
訴訟資料，具體指摘原判決不適用何種法則或如何適用不當，或
所指摘原判決違法情事，顯與法律規定得為第三審上訴理由之違
法情形，不相適合時，均應認其上訴為違背法律上之程式，予以
駁回。本件原判決認定：(一)上訴人甲○○、乙○○共同基於販賣
第一級毒品海洛因（下稱海洛因）牟利之概括犯意聯絡，由甲○
○提供海洛因，乙○○交付海洛因並收取價金，販毒所得共同花
用之方式，連續於：(1)民國九十四年十一月中旬某日，在高雄縣
鳳山市○○街三十一號「寶貝熊娛樂世界」，以新台幣（下同）
一千元代價售賣海洛因一包予洪龍宗；(2)同年十二月初某日，亦
由甲○○提供海洛因一包，而由乙○○以一千元代價售賣予洪龍
宗。甲○○每次均將販毒所得換取代幣供其與乙○○共同花用；
(3)復於同月十二日十二時許，洪龍宗以電話與乙○○聯絡表示欲
購買海洛因後，隨於同日十三時三十分許，依約前往高雄市苓雅
區○○○路九十五號「華納別館」七○五室，洪龍宗到達後，即
將一千元放在床上，乙○○則示意洪龍宗取走甲○○所有放置床
上鐵盒內之海洛因一包，甲○○收取販毒所得一千元後，於同日
十四時五十五分許，為警臨檢查獲，並在「華納別館」外防火巷
中扣得甲○○所有而由乙○○丟棄之白色鐵盒一只，內有海洛因
二包（合計驗後淨重零點一六公克）、安非他命十三包（合計驗
後淨重六點八八公克）、葡萄糖一包以及電子磅秤一具，並自甲
○○身上扣得販毒所得一千元。(二)甲○○與乙○○（乙○○部分
檢察官未起訴）共同基於販賣第二級毒品安非他命（下稱安非他
命）牟利之犯意聯絡，於九十四年十二月十一日二十時五十七分
許，由林輝豪與乙○○以電話聯繫表示欲購買安非他命後，於同
日二十二時許，在高雄縣鳳山市○○路與建國路口「保羅飯店」
附近，由甲○○提供而由乙○○交付並收取價金，販毒所得共同
花用之方式，以一千元代價售賣安非他命一包予林輝豪。嗣因甲
○○與乙○○為警查獲後互指對方販毒，始查悉上情。因而撤銷
第一審之不當判決，改判論處甲○○共同連續販賣第一級毒品，
又共同販賣第二級毒品；乙○○共同連續販賣第一級毒品罪刑。
已綜核全部卷證資料，詳加斟酌論斷，敘明其所憑之證據及認定
之理由，而以上訴人等否認犯罪所持之辯解為不足採，予以指駁
綦詳，俱有卷存之證據資料可資覆按。從形式上觀察，並無判決
違背法令之情形存在。按共同實施犯罪行為，在合同意思範圍內
，相互利用他人之行為，以達其犯罪之目的，原不必每一階段均
參與，祇須分擔犯罪行為之一部，即應對於全部所發生之結果共
同負責；又共同正犯之意思聯絡，不限於事前有所協議，於行為
當時，基於相互之認識，以共同犯罪之意思參與者，亦無礙於共
同正犯之成立。本件由甲○○提供毒品，乙○○交付毒品並收取
價金，販毒所得供共同花用之方式，共同販賣毒品予第三人。則
上訴人等顯係在合同意思範圍內，相互利用他人之行為，以達其
犯罪之目的，縱僅由甲○○負責販入毒品，但乙○○於交付毒品
並收取價金時，既有販賣毒品之認識，而以共同犯罪之意思參與
，且已參與犯罪構成要件，自屬共同正犯，非僅居間仲介或牙保
甚或幫助持有毒品而已，自應對於全部所發生之結果共同負責，
原判決以共同販賣毒品罪之共同正犯問擬，其適用法則並無違誤
。次按所謂販賣並不以販入之後，復行賣出為要件，只須以營利
為目的，購入或賣出，有一於此，其犯罪即屬成立，不以實際得
利為必要，無論在販入後即被查獲，抑或係賣出後始被查獲，均
無礙於販賣毒品既遂之罪責。甲○○與洪龍宗不相識，乙○○亦
僅與洪龍宗結識一、二月，其既非至親，亦非至交，苟無利可圖
，豈有甘冒風險，無端轉讓毒品予他人之理？且甲○○購得安非
他命一大包後，將之分成十三小包，其間必有因分量不足、純度
不一，而有牟利之空間，非單純轉讓而已。另甲○○每次自乙○
○取得販毒款項後，均將之換取代幣供其與乙○○共同花用，則
其有共同營利之意圖灼明，原判決論以販賣毒品既遂罪，復無違
誤（判決內就之復已詳敘其論據－見理由貳之一之(四)）。另查證
據之取捨及其證明力之判斷，屬於事實審法院之職權，苟其所為
之判斷，並不違背經驗法則及論理法則，即不能任意指為違背法
令，而執為合法之第三審上訴理由。而認定犯罪事實所憑之證據
，並不以直接證據為限，間接證據亦包括在內，審理事實之法院
綜合卷內之直接、間接證據，本於推理作用，於通常一般之人均
不致有所懷疑，得確信其為真實之程度者，即非不得據之為有罪
之認定。原判決論處上訴人等販賣毒品罪刑，係綜合上訴人等之
部分自白，證人洪龍宗、林輝豪之證詞，電話通聯紀錄，法務部
調查局鑑驗通知書、高雄醫學大學附設中和紀念醫院檢驗報告、
高雄市立凱旋醫院濫用藥物尿液檢驗報告暨扣案之毒品、電子磅
秤等直接、間接證據，本於推理作用，確信其為真實之程度，而
為有罪之認定，並非單採上開證人之證詞為論斷之依據，其採證
並無違背證據法則。其中關於乙○○之供述是否實在？洪龍宗先
後供述不一，究以何者為可採？乙○○有無與甲○○於九十四年
十二月十一日在「保羅飯店」附近共同販賣安非他命予林輝豪？
此均屬原審取捨證據及證據證明力判斷職權之合法行使，其所為
判斷，亦無悖離一般經驗法則，仍不得指為違法。至於犯罪之時
間、地點，除有特殊情形外，並非構成犯罪事實之要素，有罪判
決關於時間之記載，旨在辨別犯罪之同一性。原判決認定甲○○
於九十四年十二月十一日二十二時許，在高雄縣鳳山市○○路與
建國路口「保羅飯店」前附近販賣安非他命，以一千元之代價售
賣安非他命一包予林輝豪之事實，關於其販賣毒品之時間、地點
，已一一明白認定詳細記載，且依此項記載，已達於可得確定之
程度，而無礙於犯罪同一性之辨別，縱令「保羅飯店」係在鳳山
市○○路與澄清路口而非青年路與建國路口，亦不生違背法令之
問題。又共同正犯之犯罪所得，因係合併計算，為避免執行時發
生重複沒收之情形，故各共同正犯之間係採連帶沒收主義，於裁
判時僅諭知連帶沒收即可，毋庸就全體共同正犯之總所得，對各
該共同正犯分別重複諭知沒收；此與罰金刑應分別諭知、分別執
行者不同。原判決就上訴人等共同販賣第一級毒品所得三千元，
及第二級毒品所得一千元部分，諭知連帶沒收，係為避免執行時
發生疑義，以求明確之故，縱法律並無明文規定應諭知「連帶」
之文字，但其法理之適用並無違誤，復無訴外裁判或判決理由矛
盾之違誤可言。再查刑事訴訟法第三百七十九條第十二款所謂未
受請求之事項予以判決，係指法院對於未經起訴或上訴之事項，
或起訴或上訴效力所不及之事項而為審判之意，若法院審判之範
圍，不越出請求之事項，僅認定事實及罪名與原請求有所出入，
仍屬對於已受請求之事項予以判決。檢察官僅起訴甲○○單獨販
賣安非他命予林輝豪，但原審審理結果認係甲○○與乙○○共同
販賣，因而諭知甲○○共同販賣安非他命所得新台幣一千元應與
乙○○連帶沒收，如全部或一部不能沒收時，以財產抵償之。而
乙○○涉犯販賣安非他命部分，未據起訴，應由檢察官另行偵辦
等情。其審判之範圍，並未逸出檢察官請求之事項，僅認定事實
與原請求有所出入，仍屬對於已受請求之事項予以判決，復無違
誤之處。末查刑事訴訟法所稱依法應於審判期日調查之證據，係
指與待證事實有重要關係，在客觀上顯有調查必要性之證據而言
，故其範圍並非漫無限制，必其證據與判斷待證事實之有無，具
有關連性，得據以推翻原判決所確認之事實，而為不同之認定，
若僅係枝節性問題，或所證明之事項已臻明瞭，當事人聲請調查
之證據，僅在延滯訴訟，甚或就同一證據再度聲請調查，自均欠
缺其調查之必要性，原審未依聲請為無益之調查，皆無違法可言
。上訴人等共同販賣毒品犯行，事證已臻明確。其中扣案之白色
鐵盒一只究係由甲○○，抑由乙○○丟棄？甲○○究係「自行兌
換」或「共同兌換」代幣？及甲○○提出中餐烹調技術士證書、
起重機操作人員證明書及富有起重工程公司在職證明書欲證明其
有正當收入來源，非以販毒維生等事項。均不具調查之必要性，
原審未依聲請為無益之調查，並說明其不予調查之理由，仍無違
誤之處。上訴意旨置原判決上開明確論斷於不顧，對原審取捨證
據及證據證明力判斷之審判職權行使，任憑己見，或就同一證據
資料為相異之評價，或就不影響於判決本旨事項再為事實上之爭
辯，均與法律規定得為第三審上訴理由之違法情形，不相適合，
其上訴為違背法律上之程式，應予駁回。
據上論結，應依刑事訴訟法第三百九十五條前段，判決如主文。
中　　華　　民　　國　九十六　年　　四　　月　二十六　日
                      最高法院刑事第二庭
                          審判長法官  紀　俊　乾
                                法官  黃　正　興
                                法官  陳　東　誥
                                法官  石　木　欽
                                法官  李　伯　道
      本件正本證明與原本無異
                                      書  記  官
中　　華　　民　　國　九十六　年　　四　　月　 三十 　日
                                                    Ａ
